【裁判字號】    98,消債更,214
【裁判日期】    981231
【裁判案由】    更生事件
【裁判全文】
臺灣臺北地方法院民事裁定           98年度消債更字第214號
聲  請  人
即債務人    甲○○
代  理  人  陳昭全律師
上列當事人因消費者債務清理條例事件聲請更生，本院裁定如下
：
    主  文
聲請駁回。
聲請費用由聲請人負擔。
    理  由
一、聲請意旨略以：債務人於民國97年10月間向最大債權金融機
    構渣打國際商業銀行股份有限公司（下稱渣打銀行）請求共
    同協商債務清償方案，經該行提出分120 期、利率2.95% 、
    按月還款新臺幣（下同）7,157 元之還款方案，惟按月還款
    金額如逾6,000 元，債務人即無法負擔必要生活費用，因而
    未能與渣打銀行成立協商，爰請求准予裁定開始更生等語。
二、按聲請更生或清算不合程式或不備其他要件者，法院應以裁
    定駁回之，但其情形可以補正者，法院應定期間先命補正，
    消費者債務清理條例（下稱消債條例）第8 條定有明文。又
    消債條例第151 條第1 項明定債務人對於金融機構因消費借
    貸、自用住宅借款、信用卡或現金卡契約而負債務，在聲請
    更生或清算前，應提出債權人清冊，以書面向最大債權金融
    機構請求協商債務清償方案並表明共同協商之意旨，其立法
    目的在於債務人受法院裁定開始更生或清算程序者，其生活
    、資格、權利等均將受限制，該等程序係債務清理之最後手
    段，於債務人無法與債權人協商時，始適用更生程序或清算
    程序清理其債務，觀諸其立法理由亦明。是以，債務人應確
    實經此協商程序，始能聲請更生或清算，如債務人與債權人
    於進行協商程序時，一造當事人消極未盡相關協商義務，或
    實際上並無成立協商之真意，即難謂已履踐消債條例第151
    條規定之前置協商程序。
三、債務人主張其未能同意渣打銀行所提之還款方案，無非係以
    ：按月還款金額如逾6,000 元，其即無法負擔必要生活費用
    為其論據，惟查：債務人主張之每月必要生活費用23,945元
    包括其母陳劉貴鳳之扶養費3,000 元，然直系血親尊親屬，
    依民法第1117條規定，如能以自己財產維持生活者，即無受
    扶養之權利，直系血親尊親屬受扶養之權利，仍以不能維持
    生活為要件（最高法院96年度臺上字第2823號裁判意旨參照
    ）。債務人之母陳劉貴鳳名下有價值3,095,870 元之不動產
    ，且其亦有工作，95年度、96年度薪資、租賃所得各243,22
    1 元、144,866 元，有稅務電子閘門財產所得調件明細表在
    卷足憑，足見債務人之母陳劉貴鳳衣食不虞匱乏，並無不能
    維持生活情事，按之上開說明，尚無受債務人扶養之權利，
    債務人主張其每月生活支出應包括對陳劉貴鳳之扶養費3,00
    0 元在內，尚非可採。又債務人自承其97年度之收入為356,
    772 元，每月平均收入為29,731元，縱不論債務人所列必要
    生活費用20,945元是否妥適而逕予扣除，債務人仍餘8,786
    元可資運用，其非不得履行按月還款7,157 元之條件，債務
    人既非不能履行最大債權金融機構所提之還款條件，其拒不
    接受該還款條件致協商不成立，即難認其有參與協商之誠意
    ，應認未確實踐行前置協商程序。
四、綜上所述，債務人雖曾以書面向渣打銀行請求共同協商債務
    清償方案，然其未能接受顯足以負擔之還款條件致協商不成
    立，難認其有參與協商之誠意，應認其未確實踐行前置協商
    程序，且此項欠缺又屬無從補正，按之上開說明，債務人不
    得逕為更生之聲請，其聲請更生，核非有據，不應准許，爰
    裁定如主文。
中    華    民    國    98    年    12    月    31    日
              民事第二庭    法      官  陳秀貞
上為正本係照原本作成。
如不服本裁定，應於裁定送達後10日內，以書狀向本院提出抗告
，並繳納抗告費新臺幣1 千元。
中    華    民    國    98    年    12    月    31    日
                            書  記  官  劉碧輝

司法院資訊處製作；財團法人民間司法改革基金會備份。
